臺灣臺中地方法院刑事判決
110年度金訴字第320號
公  訴  人  臺灣臺中地方檢察署檢察官
被      告  吳彥陞



選任辯護人  呂盈慧律師
            張藝騰律師
上列被告因詐欺等案件，經檢察官提起公訴（110年度偵字第848
3號），本院判決如下：
    主    文
吳彥陞三人以上共同犯詐欺取財罪，處有期徒刑壹年陸月。緩刑
參年，緩刑期間應依本院110年度中司附民移調字第180號調解筆
錄履行。 
    犯罪事實
一、吳彥陞於民國109年11月中旬某日，在FACEBOOK社群網站某社
    團頁面上，看到「短期打工現領」之貼文，依其智識程度及社
    會經驗，可預見該工作僅係代他人領取包裹，內容極為單純，
    卻能取得高額報酬，顯然係為掩護他人不法犯罪所用，竟依
    照上開貼文所留之聯絡方式，與該真實姓名、年籍資料均不詳
    之詐欺集團成員聯繫，答應代為領取包裹，若取件成功，每天
    可獲得新臺幣（下同）1100元之報酬，車馬費另計。吳彥陞
    遂基於參與犯罪組織之犯意，加入該詐欺集團成員所屬之詐
    欺集團（下稱本案詐欺集團），擔任負責向被害人拿取本案
    詐欺集團詐欺款項之車手，與本案詐欺集團其他成年成員，共
    同意圖為其等不法所有，基於3人以上共同犯詐欺取財罪及掩
    飾、隱匿詐欺犯罪所得去向，亦不違反其本意之不確定故意
    之犯意聯絡（無積極證據證明吳彥陞對後述冒用公務員名義
    行為知情），由本案詐欺集團所屬之不詳成年成員於109年11月
    27日中午11時許，冒用中華電信之名義致電張櫻，向其佯稱
    ：張櫻遭人盜辦門號，稱可以幫忙轉接165報案中心云云，
    再由本案詐欺集團之不詳成年成員，自稱為警官，向其佯稱：
    張櫻牽涉1起綁架案，且先前開庭未到，即將要被通緝，綁
    票之金額亦進入張櫻名下之戶頭，要跟法官商量能否開臨時
    偵查庭云云，復由本案詐欺集團之不詳成年成員，假冒為承辦
    綁票案之「主任」，向其佯稱：已與法官訂好臨時偵查庭之
    時間云云，復又將電話轉接予自稱警官之本案詐欺集團成員
    ，由其接續佯稱：為避免張櫻被抓起來，已經與法官商量可
    以繳交60萬元保證金云云，致張櫻陷於錯誤，於同日下午3
    時30分許，前往址設臺中市○○區○○路0段000號元大銀行，臨
    櫃提領60萬元，並依照本案詐欺集團所屬之不詳成年成員指示
    ，將上開現金裝在紙袋中，以膠帶密封包裝，並於同日下午
    3時50分許至下午4時許間，前往臺中市○○區○○路000號古早
    味麵攤前面，等候本案詐欺集團成年成員收取；吳彥陞遂於
    同日下午3時30分許，依本案詐欺集團不詳成員指示，以個
    人持用之門號0000000000手機叫UBER計程車，前往上址古早
    味麵攤，依照斯時與張櫻通話之另名本案詐欺集團成員指示
    ，當場收取張櫻交付、裝有上開現金之紙袋後，再依照本案
    詐欺集團不詳成員指示，搭乘高鐵至臺北某家百貨公司，將
    上開紙袋置放於廁所後離去，以此方式將上開詐騙款項交付
    予本案詐欺集團之其他成員。嗣於同日下午6時許，張櫻察
    覺有異，始悉受騙，遂報警處理，經警循線調閱UBER叫車紀
    錄及監視器畫面，始悉上情。
二、案經張櫻訴由臺中市政府警察局霧峰分局報告臺灣臺中地方
    檢察署檢察官偵查起訴。
    理    由
一、證據能力：
㈠、本判決認定事實所引用之被告以外之人於審判外之言詞或書
    面證據等供述證據，公訴人、辯護人、被告在本院審理時均
    同意作為證據使用（見本院卷第222、223頁），復經本院審
    酌認該等證據之作成無違法、不當或顯不可信之情況，依刑
    事訴訟法第159 條之5 第1 項規定，均有證據能力。
㈡、又本案認定事實引用之卷內其餘非供述證據，並無證據證明
    係公務員違背法定程序取得，依同法第158 條之4 規定反面
    解釋，亦均有證據能力。
二、認定犯罪事實所憑之證據及其認定之理由：
㈠、訊據被告吳彥陞固然坦承有三人以上共同犯詐欺取財罪及一
    般洗錢罪之犯行，惟矢口否認參與犯罪組織罪之犯行，辯稱
    ：被告主觀上只是去領包裹，只有領一次，沒有參與犯罪組
    織之持續性及牟利性等語（見本院卷第187頁）。
㈡、經查，被告於犯罪事實所載時間地點，擔任取款車手，向告
    訴人張櫻收取詐欺款項後，將詐欺贓款以放置在百貨公司廁
    所之方式交付予不詳共犯，而犯三人以上共同犯詐欺取財罪
    及一般洗錢罪之事實，為被告所不否認，核與證人即告訴人
    張櫻警詢之證述（見偵卷第19-21頁）、證人蔡淯丞警詢之
    證述大致相符（見偵卷第23-25頁）。並有員警職務報告（
    見偵卷第11頁）、內政部警政署反詐騙諮詢專線紀錄表（見
    偵卷第29-30頁）、UBER回函（見偵卷第33-34頁）、門號00
    00000000號行動電話門號之通聯調閱查詢單（見偵卷第35-3
    6頁）、監視器畫面翻拍照片及查獲照片共14張（見偵卷第3
    7-43頁）、元大商業銀行股份有限公司作業服務部110年4月
    7日元作服字第1100014071號函覆及檢附之資料光碟（見偵
    卷第71頁）在卷可稽。此部分事實首堪認定。
㈢、被告雖否認有何參與犯罪組織罪之犯行，惟依組織犯罪防制
    條例第2條之規定，該條例所稱「犯罪組織」，係指3人以上
    ，以實施強暴、脅迫、「詐術」、恐嚇為手段或最重本刑逾
    5年有期徒刑之刑之罪，所組成具有持續性或牟利性之有結
    構性組織；而該有結構性組織，指非為立即實施犯罪而隨意
    組成，不以具有名稱、規約、儀式、固定處所、成員持續參
    與或分工明確為必要。被告於本院對於其係與三人以上之共
    犯（至少含被告、對告訴人行騙之成員、收取贓款之成員等
    ），共同實行本案對告訴人張櫻詐欺取財之犯罪，已自白不
    諱，已屬參與三人以上以詐術為手段，具有牟利性之犯罪組
    織。被告及辯護人雖辯稱被告主觀上認知只是領取包裹，但
    此與被告自白其犯行構成詐欺取財部分，供述矛盾，並無可
    採；被告及辯護人又辯稱被告只參與一次犯行，沒有「持續
    性」，然被告既已坦承其係與本案詐欺集團成員共同實行詐
    欺取財犯行，此一詐欺集團具有「牟利性」甚為明確，仍該
    當於參與犯罪組織之構成要件，此部分主張亦無可採。
㈣、綜上，被告否認犯罪之辯解尚無可採，本案事證已臻明確，
    應予依法論科。
三、論罪科刑：
㈠、核被告吳彥陞所為，係犯組織犯罪防制條例第3 條第1 項後
    段之參與犯罪組織罪、刑法第339 條之4 第1 項第2 款之三
    人以上共同詐欺取財罪、洗錢防制法第14條第1 項之一般洗
    錢罪。
㈡、共同實行犯罪行為之人，在共同意思範圍以內，各自分擔犯
    罪行為之一部，彼此協力、相互補充以達其犯罪之目的者，
    即應對於全部所發生之結果，共同負責。故共同正犯在客觀
    上透過分工參與實現犯罪結果之部分或階段行為，以共同支
    配犯罪「是否」或「如何」實現之目的，並因其主觀上具有
    支配如何實現之犯罪意思而受歸責，固不以實際參與犯罪構
    成要件行為或參與每一階段之犯罪行為為必要（最高法院10
    3 年度台上字第2258號判決參照）。被告吳彥陞在本案詐欺
    集團，負責向告訴人收取詐欺贓款，並搭乘高鐵至台北轉交
    予不詳詐欺集團成員，與本案詐欺集團成員間，有犯意聯絡
    及行為分擔，應依刑法第28條論以共同正犯。
㈢、被告係以一行為觸犯數罪名，為想像競合犯，均應依刑法第5
    5條，從一重論以刑法第339條之4第1項第2 款之三人以上共
    同詐欺取財罪。
㈣、想像競合犯之處斷刑，本質上係「刑之合併」。其所謂從一
    重處斷，乃將想像競合犯組成之評價上數罪，合併為科刑一
    罪，其所對應之刑罰，亦合併其評價上數罪之數法定刑，而
    為一個處斷刑。易言之，想像競合犯侵害數法益者皆成立犯
    罪，論罪時必須輕、重罪併舉論述，同時宣告所犯各罪名，
    包括各罪有無加重、減免其刑之情形，亦應說明論列，量刑
    時併衡酌輕罪部分量刑事由，評價始為充足，然後依刑法第
    55條前段規定「從一重處斷」，非謂對於其餘各罪可置而不
    論。因此，法院決定處斷刑時，雖以其中最重罪名之法定刑
    ，做為裁量之準據，惟於裁量其輕重時，仍應將輕罪合併評
    價在內（最高法院108 年台上字第4405號刑事判決參照）。
    經查：
  ⒈依組織犯罪防制條例第8 條第1 項：「犯第三條之罪自首，
    並自動解散或脫離其所屬之犯罪組織者，減輕或免除其刑；
    因其提供資料，而查獲該犯罪組織者，亦同；偵查及審判中
    均自白者，減輕其刑。」被告偵查及本院審判中，均否認參
    與犯罪組織罪，自無於自白參與犯罪組織罪之情形，無從依
    前開規定減輕其刑。
  ⒉洗錢防制法第16條第2 項規定就所犯同法第14條第1 項之洗
    錢罪部分在偵查或審判中自白者，減輕其刑。被告在審判中
    就所涉洗錢罪部分，坦承犯行，爰依前開規定減輕其刑。
  ⒊惟前揭減輕其刑之範圍，僅限於洗錢罪之部分，尚不及於刑
    法第339條之4 加重詐欺罪之部分，附此敘明。
㈤、爰審酌被告貪圖加入詐欺集團所得獲取之不法利益，擔任取
    款車手，向告訴人收取詐欺贓款，造成告訴人受有60萬元之
    損失，犯罪所生危害並非輕微，所為應予非難。又審酌被告
    僅坦承部分犯行，犯後已經與告訴人達成調解並賠償部分損
    失之犯後態度。以及審酌被告前無有罪科刑前科記錄之素行
    。暨審酌被告於本院審理時所供述以及辯護人具狀陳報之之
    教育程度、職業、家庭經濟狀況（見本院卷第135-175、227
    、228頁），量處如主文所示之刑，以示懲儆。
㈥、又審酌被告未曾因故意犯罪受有期徒刑以上刑之宣告，有臺
    灣高等法院被告前案紀錄表在卷可稽，本次為初犯，且與告
    訴人達成調解，告訴人亦於調解時均表示同意給予被告緩刑
    宣告等情（見本院卷第233、234頁），是本院認本案之刑以
    暫不執行為適當，爰依刑法第74條第1項第1款併予宣告緩刑
    3年。又被告與告訴人間之調解條件，為分期給付賠償金（
    本院110年度中司附民移調字第180號），為敦促被告依約履
    行賠償告訴人之承諾，爰將依調解條件履行部分列為緩刑之
    條件，倘被告未能依約履行主文所示緩刑之負擔，且情節重
    大，足認原宣告之緩刑難收其預期效果，而有執行刑罰之必
    要者，依刑事訴訟法第476 條及刑法第75條之1第1項第4款
    之規定，檢察官得向法院聲請撤銷上開緩刑之宣告，附此敘
    明。
㈦、110年12月10日公布之司法院大法官釋字第812號解釋文已宣
    告：106年4月19日修正公布之組織犯罪防制條例第3條第3 
    項規定：「犯第1項之罪者，應於刑之執行前，令入勞動場
    所，強制工作，其期間為3年。」（嗣107年1月3日修正公布
    第3條，但本項並未修正）就受處分人之人身自由所為限制
    ，違反憲法比例原則及憲法明顯區隔原則之要求，與憲法第
    8條保障人身自由之意旨不符，應自本解釋公布之日起失其
    效力；是本案被告雖犯組織犯罪防制條例第3條第1項之參與
    犯罪組織罪，然依前開解釋意旨，自不再宣告強制工作，附
    此敘明。
四、沒收部分：
㈠、犯罪所得，屬於犯罪行為人者，沒收之，於全部或一部不能
    沒收或不宜執行沒收時，追徵其價額，刑法第38條之1第1 
    項、第3 項亦有明文。而共同正犯之犯罪所得，沒收或追徵
    ，應就各人所分得之數額分別為之；先前對共同正犯採連帶
    沒收犯罪所得之見解，已不再援用及供參考（最高法院104 
    年第13次刑事庭會議決議意旨參照），所謂各人「所分得」
    ，係指各人「對犯罪所得有事實上之處分權限」，法院應視
    具體個案之實際情形而為認定：倘若共同正犯各成員內部間
    ，對於不法利得分配明確時，自應依各人實際分配所得沒收
    （最高法院104 年度台上字第3937號判決參照）。又宣告犯
    罪所得之沒收或追徵，有過苛之虞，得不宣告或酌減之。同
    法第38條之2 第2 項亦定有明文。
㈡、經查，被告於本院自白從事領取贓款工作拿到1,100元，被告
    雖稱只是車馬費（見本院卷第187頁），然仍屬被告本案之
    犯罪所得，本應宣告沒收。惟考量被告已經與告訴人成立調
    解，約定分期賠償告訴人，並且已經賠償部分金額（見110
    年12月30日被告之呈報狀），再予宣告沒收犯罪所得有所過
    苛，爰依法不再宣告沒收。
據上論斷，應依刑事訴訟法第299條第1項前段，判決如主文。
本案經檢察官黃芝瑋提起公訴，檢察官温雅惠到庭執行職務。
中　　華　　民　　國　　111 　年　　1 　　月　　20　　日
                  刑事第二庭   審判長法  官  陳淑芳
　　　　　　　　　
                                     法  官  黃光進
　　　　　　　　　　　　　　　　　　 
                                     法  官  徐煥淵
以上正本證明與原本無異。
如不服本判決應於收受送達後20日內向本院提出上訴書狀，並應
敘述具體理由；其未敘述上訴之理由者，應於上訴期間屆滿後20
日內向本院補提理由書（均須按他造當事人之人數附繕本）「切
勿逕送上級法院」。
告訴人或被害人如不服判決，應備理由具狀向檢察官請求上訴，
上訴期間之計算，以檢察官收受判決正本之日起算。
　                             　　　書記官  陳麗靜
中　　華　　民　　國　　111 　年　　1 　　月　　20　　日
　　　　　　　　　　　　　　　　　　 
附錄本案論罪科刑法條：
組織犯罪防制條例第3條第1項
發起、主持、操縱或指揮犯罪組織者，處三年以上十年以下有期
徒刑，得併科新臺幣一億元以下罰金；參與者，處六月以上五年
以下有期徒刑，得併科新臺幣一千萬元以下罰金。但參與情節輕
微者，得減輕或免除其刑。
刑法第339 條之4 第1 項第2 款：
犯第三百三十九條詐欺罪而有下列情形之一者，處一年以上七年
以下有期徒刑，得併科一百萬元以下罰金：
二、三人以上共同犯之。
洗錢防制法第14條第1 項：
有第二條各款所列洗錢行為者，處七年以下有期徒刑，併科新臺
幣五百萬元以下罰金。